【裁判字號】    89,簡上,289
【裁判日期】    900117
【裁判案由】    返還押租金
【裁判全文】
臺灣高雄地方法院民事判決  八十九年度簡上字第二八九號
    上  訴  人  丙○○○
    被上訴人    乙○
    訴訟代理人  甲○○
右當事人間請求返還押租金事件，上訴人對於中華民國八十九年六月二十九日本院高
雄簡易庭八十九年度雄簡字第八一四號第一審判決提起上訴，本院判決如左：
    主      文
上訴駁回。
第二審訴訟費用由上訴人負擔。
    事      實
甲、上訴人方面：
  一、聲明：(一)原判決不利於上訴人部分廢棄。(二)前開廢棄部分，被上訴人在第一審
      之訴駁回。
  二、陳述：除與原審判決書所載者相同予以引用外，補稱：
    (一)依據兩造租賃契約書第十三條之約定，「租期屆滿或中途終止租約時，乙方（
      即被上訴人）應即搬離，將租賃物以原狀交還甲方（即上訴人），不得有任何
      要求，如有遲延，每逾限一日，應給付甲方新台幣（下同）三千元之違約金」
      。原審認為被上訴人之前手吳曉峰已於民國八十八年八月六日終止租賃關係，
      則訴外人吳曉峰自應將系爭房屋騰空交還上訴人，詎訴外人吳曉峰竟未依約騰
      空系爭房屋，竟仍在該屋中堆置大量家具物品，迄至八十八年十一月十日止仍
      未騰空，訴外人吳曉峰自應依上開約定給付違約金二十五萬五千元，上訴人自
      得以此與被上訴人原審獲判勝訴之押租金債權六萬三千零五十三元主張抵銷。
    (二)另上訴人因被上訴人未依約搬遷騰空所支出之清潔費、搬運費，以及被上訴人
      要求更改樓梯寬度之施工費用，亦應自系爭押租金中扣除。
  三、證據：援用原審之立證方法，另提出本院八十八年訴字第二三號民事判決一件
      為證，並聲請訊問證人陳政龍、李淑櫻、林清雄、徐溫彬，聲請本院勘驗系爭
      房屋搬遷騰空情形。
乙、被上訴人方面：
    被上訴人未於最後言詞辯論期日到場，據其前於本院準備程序中所為之聲明及陳
    述略為：
  一、聲明：如主文所示。
  二、陳述：除與原審判決書所載者相同予以引用外，補稱：
      系爭租約於八十八年六月二十九日即已終止，被上訴人並未在系爭房屋中遺留
      或堆置物品，況上訴人並未將系爭房屋之鑰匙交予被上訴人，亦未提供合於兩
      造約定可得使用狀態之租賃物，是被上訴人無從使用該房屋，更無遺留物品之
      可能。
  三、證據：援用原審之立證方法。
    理      由
一、本件被上訴人經合法通知，未於最後言詞辯論期日到場，核無民事訴訟法第三百
    八十六條所列各款之情形，爰依上訴人聲請，由其一造辯論而為判決。
二、本件被上訴人在原審起訴主張訴外人吳曉峰於八十七年八月二十日向上訴人承租
    門牌編號高雄市前鎮區○○○路二○六號地下樓全部，雙方約定租賃期間為自八
    十七年九月七日起至九十一年一月六日止，租金每月五萬元，押租金十五萬元，
    並約定租期內出租人有法定原因或承租人欲提前終止租約時，均應於一個月前通
    知對方。嗣訴外人吳曉峰於八十八年六月二十九日以存證信函通知上訴人自同年
    八月六日終止租約不再續租，系爭租賃契約乃已消滅，上訴人即應依約返還上開
    押租金，惟上訴人經催告後均置之不理，嗣其自訴外人吳曉峰處受讓上開押租金
    債權，並即通知上訴人於函到二日內返還，詎上訴人迄今仍拒不給付，為此爰依
    租賃契約及債權讓與之法律關係，訴請上訴人給付押租金十五萬元及自八十八年
    十月五日起至清償日止按年息百分之五計算之遲延利息等語。上訴人並不爭執兩
    造上開租約約定及其收有押租金十五萬元之事實，惟以：訴外人吳曉峰既於八十
    八年八月六日終止租約，然其並未依約將系爭房屋搬遷騰空，上訴人因此支出搬
    運費六千元、清潔費八千五百元，並應訴外人吳曉峰之要求加裝鐵製樓梯、整修
    廁所計支出修繕費四萬五千元，且訴外人吳曉峰依系爭租約第十三條約定，並應
    給付上訴人逾期搬遷之違約金二十五萬五千元，均得主張抵銷，是原判決不利上
    訴人部分應予廢棄，並請駁回被上訴人原審之訴等語，資為抗辯。則就上訴人受
    不利益判決之上訴聲明範圍內，本件所應予審究者，乃上訴人主張與被上訴人受
    讓之押租金債權相抵銷之項目有無理由之問題。
三、就上訴人主張訴外人吳曉峰終止租約後，並未依約騰空遷出系爭房屋乙節，為被
    上訴人所否認，辯稱其並未遺留雜物等語。經查：證人即里長陳政龍證稱，其曾
    於八十八年間到系爭房屋處理，內留有一些不重要的物品，遂要上訴人拍照後自
    行清理等語。而證人李淑櫻則證稱，其曾於八十八年十月間向上訴人洽租系爭房
    屋，有發現紙杯、便當盒以及工作桌，上訴人表示是以前的房客留下來的等語。
    另經本院勘驗系爭房屋結果，該房屋現仍置有桌子、早餐店招牌、蒸籠及折疊桌
    各一只，中型紙箱二個，此有本院八十九年十月二十六日勘驗筆錄一件在卷足參
    。由上開情節觀之，系爭房屋於八十八年十月間曾有物品堆置其中一事，固堪加
    以認定，惟證人林清雄亦於本院準備程序期日中證稱，其於八十七年十一月間前
    往系爭房屋檢查有無漏水，發現該地下室堆置雜物，很亂、看起來無人使用等語
    ，參諸訴外人吳曉峰於八十七年九月七日起即承租該地下室，該地下室竟至同年
    十一月間仍堆置雜物，則上開物品是否確為被上訴人所遺留，實非無疑。況上訴
    人又未提出證據其他加以佐證，則上訴人主張被上訴人終止契約後，並未依約將
    系爭房屋騰空云云，洵非可採。是以，兩造雖於系爭租約第十三條約定，「租期
    屆滿或中途終止租約時，乙方（即訴外人吳曉峰）應即搬離，將租賃物以原狀交
    還甲方（即上訴人），不得有任何要求，如有遲延，每逾限一日，應給付甲方三
    千元之違約金」等語，然訴外人吳曉峰並無遲延搬遷之事，已如前述。故上訴人
    主張依前開約定得請求訴外人吳曉峰給付違約金二十五萬三千元，並得以此與被
    上訴人受讓之押金債權主張抵銷云云，非可採信。
四、至上訴人主張以其所支出之清潔費、搬運費債權四萬五千元對被上訴人主張抵銷
    云云，姑不論其並未提出證據證明確有該項支出，縱有該項支出，然訴外人吳曉
    峰既無未依約搬遷之事實，亦無由請求其支付該項費用而向被上訴人主張抵銷。
    故上訴人上開主張，即非可採。另上訴人又主張應訴外人吳曉峰之要求加裝鐵製
    樓梯及廁所整修，該費用四萬五千元亦應由訴外人吳曉峰負擔云云，固據其提出
    樓梯價單一紙為證，惟按出租人應以合於所約定使用、收益之租賃物交付承租人
    ，並應於租賃關係存續中保持其合於約定使用、收益之狀態，且租賃物之修繕除
    契約另有訂定或另有習慣外，由出租人負擔，民法第四百二十三條、四百二十九
    條第一項分別定有明文。上訴人既自承上開鐵梯係上訴人應訴外人吳曉峰便於通
    行之要求而訂製，可見該鐵梯為承租人出入所需，上訴人既為出租人，自負有裝
    置之義務，即無由請求承租人負擔該裝置費用。而有關廁所及一樓壁牆、鋁門之
    整修，上訴人並未舉何證據證明該損壞係訴外人吳曉峰於承租期間所造成之損害
    。是上訴人此部分主張，亦不足取。又上訴人聲請訊問證人即鄰居檳榔攤老闆徐
    溫彬，縱該證人可證如上訴人所述待證事實即系爭地下室確有物品堆置，亦非可
    證明該物品確為訴外人吳曉峰所堆放，該證人尚無加以訊問之必要，附此敘明。
五、由上開所述，兩造約定租約終止後出租人應將押租金十五萬元返還承租人，已如
    前述，經扣除原審所認定且未經被上訴人上訴之租賃所得稅五萬五千元及管理費
    三萬一千九百四十七元，則被上訴人依租賃契約及債權讓與之法律關係，訴請上
    訴人給付六萬三千零五十三元，及自八十八年十月五日起至清償日止，按週年利
    率百分之五計算之利息，即為有據，原審據此而為被上訴人勝訴之判決，核無違
    誤，上訴意旨指摘原判決不當，請求廢棄原判決，並無理由，應予駁回。
據上論結，本件上訴為無理由，依民事訴訟法第四百三十六條之一第三項、第四百四
十九條第一項、第三百八十五條第一項前段、第七十八條，判決如主文。
中      華      民      國    九十      年      一      月      十七    日
                              臺灣高雄地方法院民事第二庭
~B審判長法官  謝靜雯
~B法      官  張桂美
~B法      官  汪怡君
右為正本，係照原本作成。
本判決不得上訴。
中      華      民      國    九十      年      一      月      十七    日
~B書  記  官  劉榮華


司法院資訊處製作；財團法人民間司法改革基金會備份。
